【裁判字號】    92,再易,165
【裁判日期】    921106
【裁判案由】    給付工程款
【裁判全文】
臺灣高等法院民事判決                            九十二年度再易字第一六五號
    再審原告  甲○○
    再審被告  乙○○
右當事人間給付工程款事件，再審原告對於中華民國九十二年九月十六日本院九十年
度年度上易字第七一五號判決，提起再審之訴，本院判決如左：
  主  文
再審之訴駁回。
再審訴訟費用由再審原告負擔。
  事實及理由
一、本件再審原告主張：原確定判決有下列之再審事由：(一)審理疏漏、應付未付新臺
    幣（下同）一萬五百元：原確定判決採信證人歐鐸勝及林文華之證詞，認再審原
    告主張曾於民國（下同）九十年三月三日為追加工程，已施作完畢等語非虛，且
    裝修公會之鑑定報告也不含該兩項工程，然原確定判決並未命再審被告給付再審
    原告這兩項合計一萬五百元之工程款項。(二)適用法規錯誤，判決理由顯與主文矛
    盾（七萬八百元）：(1)九十年三月五日，再審被告在系爭屋內開門讓再審原告及
    證人林文華入內，此為原確定判決所採，如果再審被告沒有鑰匙，怎會在屋內開
    門？且再審被告所提出換門鎖之收據，日期是九十年三月八日，如果再審原告沒
    有給伊鑰匙，其收據日期必然應在九十年三月五日之前，是該收據無法作未交鑰
    匙之證據，再審原告不應支付這四千七百元。(2)原確定判決既採信證人林文華證
    稱：「應每一樣均已弄妥。」之證詞，再審原告應不該給付二萬三千元之洗手台
    安裝等費用，且原確定判決亦認再審被告已於九十年三月間搬回系爭建物居住，
    則再審被告到九十年六月二十八日，計在此居住長達一百多天，絕不可能有「浴
    室漏水、洗手台未裝、地面磁磚未舖」等情形，況以裝修公會相關之鑑定項目相
    比，洗手台安裝費用過鉅且不合理，再審原告根據民法第四百九十三條，自當拒
    絕支付。(3)原確定判決既採信證人林文華之證詞，則再審原告不應支付二萬八千
    元之冷氣修補費，其中原確定判決認冷氣安裝完畢，又何需四千元之室內機安裝
    費和六千元之檢修費。另證人吳俊德證稱：補充冷媒部分，不收取費用，則何需
    冷媒填充費一萬二千元。再遙控器六千元部分，如果再審原告未交付，再審被告
    在九十年三月九日寄發之存證信函，為何沒有明確的註明。另六台分離式冷氣機
    的室內機，有兩台的銅管是直接穿過牆外到室內機，另四台的銅管是放置在雙層
    可拆式高隔間中間，即不可能傷到銅管，再審被告提出之冷媒充填及分離式檢修
    等，顯有臨訟製作之嫌。且系爭房屋是頂樓，從三月開始就非常炎熱，再審被告
    不可能忍受達數月之久，況原確定判決認定「安裝完成」且日立冷氣出廠時，每
    台均灌足冷媒，有可能六台同時沒有冷媒嗎？是再審被告依民法第四百九十三條
    之規定，不應支付此昂貴之冷氣安裝費。(4)日立公司費用五千五百元部分：證人
    吳俊德證稱：冷煤有可能係人為破壞，故不屬免費保固範圍，況再審被告之請求
    ，自冷氣交付起業已超過一年以上之時間，依民法第四百九十八條之規定，再審
    原告不應支付。(5)裝修公會鑑定的其他瑕疵修補費共計九千六百元，包括鞋櫃
    把手二千一百元：再審被告既說沒有伊提出之價格表，又怎能證明鞋櫃包含把手
    ，況裝修公會原先就是以該鞋櫃沒有把手來計價，再審原告若需支付此費用，豈
    非自相矛盾，另就常情而言，該鞋櫃與市售沒裝把手或凹槽之鞋櫃，同樣可以輕
    盈開啟。水龍頭二千元：原水龍頭完全可以使用，且裝修公會亦是以此水龍頭
    之材質，來鑑定衛生器材之材料費。調整一扇房門鉸鏈要一千五百元，足知裝
    修公會偏袒再審被告。地面磁磚四仟元且沒有列出多少塊要換。而小浴室臉盆
    的水龍頭、女主臥室房門及地面磁磚等，使用上也絕對沒有問題。況自再審被告
    於九十一年十月十一日提出「裝修公會鑑定的其他瑕疵修補費九千六百元」，迄
    原確定判決採信證人林文華之證詞之九十年三月五日，已超過一年七個月以上，
    再審原告依民法第四百九十八條之規定，不需支付。(三)違反經驗法則、一般社會
    常情及未經斟酌之證物五萬九千九百元：(1)換兩間浴室門鎖：由於原浴室門鎖與
    四扇門之門鎖不同，再審被告及其配偶同意另付每只四百五十元，要再審原告換
    成與房門同系列之門鎖，裝修公會應就現有門鎖計算其價格，不應違反經驗法則
    擅作主張，少算兩只九百元。(2)泥水工程門框六樘，但裝修公會只計算四樘，少
    算兩樘。(3)依裝修公會計算木工工程第八項可拆式高隔間之算法，第七項應是一
    萬五千元，但裝修公會只計一萬四千元。(4)泥水工程第十項「其他修補費」及第
    八項「鋁窗修補費」裝修公會分別鑑定九千元及兩萬七千元，依其備註欄之註明
    即知均只計工資，不包含材料費，參酌再審原告泥水工程第三項單獨列出「水泥
    、沙磚石子」等四萬元之必要性，前述兩項工程，少計四萬元。(5)由證人汪精銳
    之證詞足認，就鑑定報告第三項第一點之計價，係完工後計算後陽台地面灌混泥
    土之面積而來，然該項工程尚包括：浴室外牆打掉修補之工資及兩間主臥室冷氣
    窗砌磚封住、粉光舖平之工資，共計一萬二千元。是上述(1)至(5)項，裝修公會共
    少計五萬九千九百元，爰依民事訴訟法第四百九十六條第一項第一、第二及第十
    三款之規定，提起再審之訴等語，求為判決(一)臺灣台北地方法院九十年度訴字第
    二九六三號及本院九十年度上易字第七一五號確定判決，關於駁回再審被告應再
    給付再審原告十四萬一千二百元及其利息之上訴部分，及負擔該部分第一、二審
    訴訟費用之判決均廢棄。(二)右廢棄部分再審被告應給付再審原告十四萬一千二百
    元整及自九十年六月二十二日起至清償日止，按周年利率百分之五計算之利息。
    (三)右廢棄部分前程序第一、二審及再審訴訟費用均由再審被告負擔。
二、按提起再審之訴，以有民事訴訟法第四百九十六條第一項各款或第四百九十七條
    所規定之原因為限，此項原因亦即再審理由，應依同法第五百零一條第一項第四
    款之規定表明，此為必須具備之程式。所謂表明再審理由，必須指明確定判決有
    如何合於法定再審事由之具體情事始為相當，倘僅泛言有何條款之再審事由，而
    無具體情事者，仍難謂已合法表明再審事由（最高法院六十一年台再字第一三七
    號判例、七十年台再字第三五號判決參照）。本件再審原告主張(一)部分，以原確
    定判決「審理疏漏」為由，據以提起再審之訴，惟再審原告之所謂「審理疏漏」
    與法定再審理由無一相符，揆諸上開說明，再審原告就此部分提起再審，即非適
    法。
三、次按民事訴訟法第四百九十六條第一項第一款所謂適用法規顯有錯誤，係指確定
    判決所適用之法規，顯然不合於法律規定，或與司法院現尚有效及大法官會議之
    解釋，或本院現尚有效之判例顯有違反，或消極的不適用法規，顯然影響裁判者
    而言，並不包括判決理由矛盾、理由不備、取捨證據及認定事實錯誤之情形在內
    （最高法院九十年台上字第三二０號判決參照）。又民事訴訟法第四百九十六條
    第一項第二款所謂：判決理由與主文顯有矛盾，係指判決依據當事人主張之事實
    ，認定其請求或對造抗辯為有理由或無理由，而於主文為相反之諭示，且其矛盾
    為顯然者而言（最高法院八十年台再字第一三０號判例參照）。本件再審原告主
    張(二)部分，以原確定判決有適用法規錯誤、理由與主文矛盾等違誤，據之為再審
    理由，惟再審原告上開主張(二)之至部分，有關再審被告所提出之「換鎖收據
    」、「洗手台安裝費用」收據、「冷氣修補費用」及「日立公司費用」等，均業
    據再審被告於前訴訟程序第一審審理時即已提出，並經原確定判決調查審酌，此
    觀臺灣台北地方法院九十年訴字第二九六三號判決事實欄乙、被告方面陳述一(四)
    、證據之被證七及被證八，及原確定判決理由欄第七段第二項第二點之論述自明
    。又再審原告主張(二)之(5)部分，亦經原確定判決詳加調查審酌（見原確定判決理
    由欄第七段第二項第一點）。另再審原告主張(二)之及之(4)部分，有關再審被
    告請求權罹於時效之抗辯，再審原告亦於原確定判決審理時已有主張，並經原確
    定判決調查審酌後不採（見原確定判決甲、上訴人方面陳述(三)及理由欄第七段第
    三項）。是再審原告上開主張，皆係就原確定判決取捨證據、認定事實及理由不
    備等情形而為指摘，核與適用法規是否顯有錯誤無涉。揆諸上開說明，本件再審
    原告就此部分，以原確定判決有適用法規及理由與主文矛盾之違誤，提起再審之
    訴，顯無理由。
四、末按民事訴訟法第四百九十六條第一項第十三款所謂當事人發見未經斟酌之證物
    或得使用該證物者，係指前訴訟程序事實審之言詞辯論終結前已存在之證物，因
    當事人不知有此，致未經斟酌現始知之者而言，若其證據在前訴訟程序中業已提
    出，經法院審核不予採取者，自不得據為再審之理由（最高法院九十一年度台生
    字第三五八號判決參照）。本件再審原告主張(三)部分，以發現未經斟酌之證物，
    據之提起再審之訴，惟再審原告所指之浴室門鎖更換、泥水工程六組門框、木工
    工程可拆式高隔間、泥水工程其他修補費與水泥沙磚石子等費用、後陽台及地面
    灌漿費用等，業據再審被告於原確定判決審理中提出及陳述（見原確定判決事實
    欄甲、上訴人方面陳述(二)），並經法院調查審酌認：「至於上訴人雖謂另以上開
    鑑定報告就泥水工程、木工工程、水電工程部分，有部分誤估，另其所估整套式
    衛浴設備及流理台之費用，應認屬合理、被上訴人配偶曾同意以每只四百五十元
    之門鎖更換成與房間門同色之門鎖、原工程報價即未包含鞋櫃門把，故不應扣修
    繕費六百元、流理台、火爐與牆壁距離以及整套式衛浴設備與馬桶距離不足，均
    經被上訴人同意、至於整套式衛浴設備，中間門由於是非規格品，價錢較貴，故
    係被上訴人不願裝中間門等語，惟均未能舉證證明，即不足憑，本件仍應以鑑定
    所得之合理報酬為系爭工程款計算基礎」，而不予採信（見原確定判決理由欄第
    六段第三項），再審原告據之提起再審，依上開說明，顯無理由。
五、綜上所述，再審原告之上開主張皆屬事實審法院取捨證據、認定事實之法定職權
    行使之範疇，原確定判決於不違反經驗法則及論理法則下，本其自由心證而認事
    用法，於法並無違誤。是本件再審原告以原確定判決有民事訴訟法第四百九十六
    條第一項第一款、第二款及第十三款規定之再審事由，提起再審之訴，於法不合
    ，亦顯無理由，爰不經言詞辯論，逕以判決駁回之。
六、依民事訴訟法第五百零二條第二項、第七十八條，判決如主文。
中      華      民      國    九十二    年     十一     月      六      日
                              民事第十二庭
                                  審判長  法  官  林  丁  寶
                                          法  官  林  恩  山
                                          法  官  高  鳳  仙
右正本係照原本作成。
不得上訴。
中      華      民      國    九十二    年     十一     月     十一     日
                                          書記官  黃  慶  霽


司法院資訊處製作；財團法人民間司法改革基金會備份。
